【裁判字號】    98,易,364
【裁判日期】    980507
【裁判案由】    違反著作權法
【裁判全文】
臺灣桃園地方法院刑事判決               98年度易字第364號
公  訴  人  臺灣桃園地方法院檢察署檢察官
被      告  乙○○
上列被告因違反著作權法案件，檢察官聲請簡易判決處刑（97年
度偵續字第49號），本院改依通常程序審理，判決如下：
    主  文
乙○○無罪。
    理  由
一、聲請簡易判決處刑意旨略以：被告乙○○明知附表所示之25
    首台語歌曲，係豪記影視唱片有限公司（下稱豪記公司）及
    該公司代表人甲○○享有著作財產權之音樂著作，未經著作
    財產權人豪記公司或甲○○之授權或同意，不得擅自散布上
    開音樂著作，竟仍基於侵害他人著作財產權之犯意，於民國
    96年1 月30日起，在桃園縣蘆竹鄉○○村○ 鄰○○路166 之
    28號2 樓住處，以電腦上網連結至YAHOO 奇摩拍賣網站上，
    以其胞妹洪士棻向該拍賣網站申請取得之「stephanie7675
    」號會員帳號在網頁上張貼以新臺幣（下同）4,000 元之起
    標價格販售灌錄有上開盜版歌曲之「CARDIO點歌機」之訊息
    ，向不特定人散布販賣前開點歌機。嗣豪記公司於網路上發
    現前開訊息，由公司法務專員丙○與乙○○相約於96年2 月
    6 日下午2 時55分許，在桃園縣蘆竹鄉○○路1 號南崁特力
    屋賣場停車場內進行交易時，會同員警當場查獲，並扣得點
    歌機1 台、點歌本1 本、遙控器1 支、開機光碟1 片及傳輸
    線1 條等物。因認被告涉犯著作權法第91條之1 第2 項之散
    布侵害著作財產權之重製物罪嫌。
二、按犯罪事實應依證據認定之，無證據不得推定其犯罪事實。
    又不能證明被告犯罪者，應諭知無罪之判決，刑事訴訟法第
    154 條、第301 條第1 項分別定有明文。刑事上所謂之證據
    ，係指足以認定被告確有犯罪行為之積極證據而言，且該項
    證據須合於被告犯罪事實之認定，始得採為斷罪資料，是若
    積極證據不足為不利於被告事實之認定時，基於罪證有疑，
    利於被告之法則，即應為有利於被告之認定，更不必有何有
    利之證據（最高法院29年上字第3105號、30年上字第816 號
    判例意旨參照）。
三、本件聲請簡易判決處刑意旨認被告涉有前揭違反著作權法犯
    行，無非以告訴代理人丙○之證詞、扣押筆錄、扣押物品目
    錄表、扣押物品收據、鑑識報告書、雅虎拍賣網頁列印資料
    、著作財產權讓與證明書、查獲照片、扣案點歌機1 台、歌
    本1 本、遙控器1 支、開機光碟1 片、傳輸線1 條等證物，
    及被告未取得點歌機內歌曲合法授權之資料，卻以買入價格
    2 倍之售價出售予告訴代理人，且被告另有販賣其他音響、
    點歌機等設備，益徵被告明知本案點歌機內有未經授權之歌
    曲等為其主要論據。
四、訊據被告乙○○堅詞否認有何違反著作權法之犯行，辯稱：
    該CARDIO點歌機係伊於96年1 月23日在網路上以2,300 元購
    得，原本係供小孩唱兒歌之用，購入後發現兒歌太少才上網
    出售，伊雖然有在網路上買賣過點將家、音霸等點歌機，但
    沒有買過本案之機種，伊不知內有侵害他人著作權之歌曲等
    語。經查：
  (一)被告確實有於上開時間在網路上以2,300 元購入本案之點歌
    機後，再以5,000 元之價格轉賣予告訴代理人，嗣於上開時
    、地為警查扣內含有未經授權歌曲之點歌機等情，業據被告
    供述明確，並經證人丙○證述綦詳，並有雅虎拍賣網頁列印
    資料、網路買賣得標資料在卷及點歌機1 台扣案可稽。而上
    開點歌機內灌錄有「祝福」、「牽手」、「海中網」、「連
    杯酒」「福氣啦」等歌曲，且各該歌曲之著作財產權，係屬
    告訴人所有，惟未經音樂著作財產權人授權或同意而重製，
    為侵害著作權之物，亦經告訴代理人丙○證述甚詳，並有點
    歌機電視畫面翻拍照片、著作財產權讓與證明書、著作權轉
    讓證明書附卷可佐，固堪信屬實。惟本件仍需被告在主觀上
    明知該點歌機內之上開5 首歌曲係侵害著作財產權之重製物
    ，且在客觀上有散布或意圖散布而公開陳列或持有之行為，
    始能成立檢察官所指著作權法第91條之1 第2 項之罪。
  (二)本件點歌機係被告自網路上向他人所購得，已如前述，而該
    點歌機內之歌曲多達上千首，依一般消費經驗，實難要求被
    告將點歌機內之歌曲逐一查證是否經合法授權，且本件亦無
    證據足資證明點歌機內之上開5 首歌曲為被告違法灌錄，況
    被告對於告訴代理人於網路上詢問「能在灌歌嗎？」之問題
    ，亦答以「加歌問題不清楚」，稽上各情，尚難遽認被告主
    觀上確已明知該點歌機內之上開5 首歌曲係侵害著作財產權
    之重製物。
  (三)檢察官雖另以被告未取得點歌機內歌曲合法授權之資料，卻
    以買入價格2 倍之售價出售予告訴代理人，且被告另有販賣
    其他音響、點歌機設備等情形，認定被告明知本案點歌機內
    有未經授權之歌曲云云。然查，點歌機內之歌曲是否均為合
    法授權，本即非一般消費者所能輕易查知，且檢察官所稱「
    點歌機內歌曲合法授權之資料」究係指何物？其內容為何？
    是否為使用點歌機之消費者所必須擁有之證明文件？均未有
    具體之說明，自難據以推論被告有明知該點歌機內有未經授
    權歌曲之情事。而網路拍賣只要賣方與買方對於物品價格達
    成合致，即可完成交易，賣方若認為所設定之價格有市場競
    爭力，將高出原販入價格一倍甚至數倍之金額定為起標價，
    並非法之不許，尚難僅因被告售出之價格高於販入之價格，
    即遽認被告知悉本件點歌機內有未經授權之歌曲。再者，被
    告雖有買賣其他廠牌點歌機之經驗，然其所買賣者既非同廠
    牌之點歌機，且亦無證據證明被告所買賣之其他點歌機有侵
    害著作權之情事，自無從單憑被告有買賣其他點歌機之經驗
    ，即遽以推論被告已知悉本件點歌機內有未經授權之歌曲。
五、綜上所述，被告辯稱不知本件點歌機內有未經授權之歌曲乙
    節，應非虛妄，堪予採信。檢察官認被告涉犯前揭犯行，其
    所憑事證，實不足為被告有罪之認定，本院審酌本案所有之
    證據，尚未達於通常一般之人，均不致於有所懷疑，而得確
    實證明起訴犯罪事實能為有罪認定之程度。此外，復查無其
    他確切可信之證據，足資證明被告確有檢察官所指之犯行，
    自難以擬制、推測之法，遽入人罪，因不能證明被告犯罪，
    自應為其無罪之諭知。
六、本件檢察官原聲請以簡易判決處刑，惟經本院認有刑事訴訟
    法第451 條之1 第4 項但書第3 款所定之情形，依同法第45
    2 條之規定，本件爰改依通常程序審判之，末此敘明。
據上論斷，應依刑事訴訟法第452 條、第284 條之1 、第301 條
第1 項，判決如主文。
本案經檢察官周芝君到庭執行職務。
中    華    民    國    98    年    5     月    7     日
                  刑事第十二庭  法  官  魏于傑
得於10日內上訴
以上正本證明與原本無異。
如不服本判決應於收受判決後10日內向本院提出上訴書狀，並應
敘述具體理由。其未敘述上訴理由者，應於上訴期間屆滿後20日
內向本院補提理由書 (均須按他造當事人之人數附繕本)「 切勿
逕送上級法院」。
                                書記官  林新裕
中    華    民    國    98    年    5     月    12    日


司法院資訊處製作；財團法人民間司法改革基金會備份。
